臺灣臺北地方法院交通事件裁定　　　 100年度交聲字第2257號
原處分機關　臺北市交通事件裁決所
異　議　人
即受處分人　王學文
上列異議人即受處分人因違反道路交通管理處罰條例事件，對於
臺北市交通事件裁決所中華民國民國100 年9 月28日所為之處分
（原處分案號：北市裁罰字第裁22-AEZ024291號）聲明異議，本
院裁定如下：
    主  文
異議駁回。
    理  由
一、原處分意旨略以：異議人即受處分人王學文（下稱異議人）
    於民國100 年8 月27日22時20分駕駛車牌號碼K6P-177 號普
    通重型機車行經設有燈光號誌管制之和平西路2 段126 巷、
    汀洲路與莒光路口時（原處分漏載和平西路2 段126 巷，茲
    予補充），未依號誌指示闖紅燈違規行駛，經員警尾隨在後
    並選擇適當位置（中華路與莒光路口）攔停舉發，嗣原處分
    機關依道路交通管理處罰條例第53條第1 項規定裁處罰鍰新
    臺幣（下同）1,800 元，並依同條例第63條第1 項第3 款規
    定記違規點數3 點等語。
二、異議意旨略以：異議人在中油莒光加油站加完油後，通過汀
    洲路時，看到是綠燈才通過，如果是紅燈，南北向之汀洲路
    車輛一向繁多，異議人應無法闖過。況員警謂其在現場，為
    何不鳴笛攔阻？且加油站一出來就是汀洲路口，任何人都會
    減速並觀看號誌。且員警攔停異議人時，已追趕有200 多公
    尺，理應非常生氣，竟表示如果異議人認錯，可以只開罰60
    0 元，顯不合理，員警可能因為天色昏暗，車輛又多，因而
    找錯對象等語。
三、按汽車駕駛人，行經有燈光號誌管制之交岔路口闖紅燈者，
    處1,800 元以上5,400 元以下罰鍰。又汽車駕駛人有前開規
    定之情形者，除依該條處罰鍰外，並予記違規點數3 點，道
    路交通管理處罰條例第53條第1 項、第63條第1 項第3 款分
    有明文。經查：
  (一)異議人於100 年8 月27日22時20分駕駛車牌號碼K6P-177 號
    普通重型機車行經設有燈光號誌管制之和平西路2 段126 巷
    、汀洲路與莒光路口後，於中華路與莒光路口為警員蔡崇準
    攔停，以異議人闖越管制和平西路2 段126 巷之紅燈號誌為
    由而開單舉發等情，為異議人所不爭，並有臺北市政府警察
    局舉發違反道路交通管理事件通知單影本附卷可佐，首堪認
    定。
  (二)交通警員製單舉發違反道路交通管理處罰條例所列之違規事
    實，本質為行政處分，係公務員基於職務上權力，依法就特
    定具體事件所為公法效果之單方行政行為，基於公務員為公
    法行為具有公信力之原則，該行政處分當可被推定為有效，
    其據以依法處分之事實亦應認定為正確無誤，本此公信原則
    ，乃立法者賦予行政機關制定違反道路交通事件統一裁罰基
    準及處理細則，使執勤警員得立即處分以維交通秩序、安全
    之行政目的，反之，若謂公務員一切行政行為均需預留證據
    以證其實，則國家行政勢必窒礙難行，據此，刑事訴訟法就
    犯罪證據有關規定中，與屬行政秩序罰之交通違規裁罰本旨
    不合部分，自不在準用之列（臺灣高等法院87年度交抗字第
    157 號裁定意旨參照）。另依道路交通管理處罰條例裁處行
    政罰事件，依公法爭議之舉證責任分配法則，固應先由行政
    機關就履踐相關正當法定程序及人民應受處罰之客觀違反法
    令行為，負證明之責，惟倘受處分人就行政機關已為相當證
    明之前開事項欲為抗辯，亦須就其所辯提出反證，然行政機
    關就上揭應為舉證事項，非不得以執行查察取締勤務人員，
    依調查人證程序，就親歷事實提供不可替代之證明方法，先
    予敘明。
  (三)異議人前揭違規事實，業據證人蔡崇準到庭具結證稱：伊當
    時在莒光路那邊取締交通違規，看到異議人的車輛在紅燈之
    時闖越，伊就在莒光路跟中華路路口攔截，異議人說他是看
    到行人號誌的小綠人在行走才騎車通過，然這與伊舉發其闖
    紅燈之事實並不違背。伊當時站在莒光路上，車輛並沒有很
    多，因為已經是夜間10點多，當時只有看到異議人1 台車從
    和平西路2 段126 巷闖越紅燈，伊就馬上尾隨在後，當時雖
    然是夜間，但路燈、交通號誌都很明亮，所以伊確定異議人
    有闖紅燈，加上異議人自己向臺北市政府申訴的理由是因為
    看到小綠人走，也認為自己是闖紅燈等語在卷綦詳（詳本院
    卷第17頁反面至第18頁），復有其所提出之手繪現場示意圖
    在卷可證（詳本院卷第25頁），衡諸證人係依法執行公務警
    員，與異議人素不相識，亦無怨隙，實無捏造事實違法取締
    或故設虛詞構陷異議人致己亦受偽證罪嫌追訴處罰之理，是
    其證詞應堪採信。復考量當時燈光、車流量之情況，並無明
    顯證據顯示證人當時有高度誤認之可能，是依上開證人證述
    ，已堪認異議人確有本件違規事實無訛。
  (四)異議人雖當庭辯稱：員警所站的位置看不到和平西路2 段12
    6 巷之號誌云云，並提出照片為證（詳本院卷第22頁），惟
    細觀異議人所提出之照片，拍攝者所站立之位置雖非正對和
    平西路2 段126 巷之號誌，然仍可以約30度之角度清楚觀察
    該號誌，佐以事發當時係夜間，對於號誌燈光顏色之變化應
    可更輕易辨認，益可認證人當時應可清楚辨識前開號誌狀況
    ，並無錯判號誌之可能。是異議人所辯，尚無可採。異議人
    又辯稱：汀洲路車輛一向繁多，伊不可能闖越等語，惟查當
    時為夜間10點多，車流量不大，業據證人證述在卷，且異議
    人亦當庭陳稱當時晚上車輛不多等語（詳本院卷第19頁），
    足認異議人所辯尚乏所據。至其質疑該路口之號誌並不同步
    、員警何以不於現場立即攔阻、追趕200 多公尺應該非常生
    氣云云，亦與異議人之違規行為認定無涉，況員警選擇適當
    之處所攔停異議人，實有其交通安全之考量，並無瑕疵可指
    。
  (五)綜上，異議人違規之事實業據執勤警員到庭具結證述明確，
    亦無任何證據足資證明執勤警員有捏造事實違法取締之情事
    ，則執勤警員本其維護交通秩序、安全職責所為之舉發，自
    應受到合法、正確之推定，是異議人確有於前揭時、地駕駛
    上開普通重型機車行經有燈光號誌管制之交岔路口闖紅燈之
    違規行為，從而，原處分機關依道路交通管理處罰條例第53
    條第1 項規定裁處罰鍰1,800 元，並依同條例第63條第1 項
    第3 款規定記違規點數3 點，核無違誤。異議人猶執前詞，
    聲明異議，為無理由，應予駁回。
四、爰依道路交通事件處理辦法第18條，裁定如主文。
中    華    民    國   100    年    11    月    18    日
                  刑事第八庭    法  官  黃志中
以上正本證明與原本無異
如不服本裁定應於送達後5日內向本院提出抗告狀
                                書記官  汪郁棨
中    華    民    國   100    年    11    月    18    日